【裁判字號】    99,交聲,800
【裁判日期】    990416
【裁判案由】    聲明異議
【裁判全文】
臺灣臺中地方法院交通事件裁定         99年度交聲字第800號
原處分機關  交通部公路總局臺中區監理所臺中市監理站
受處分人    甲○○
上列受處分人因違反道路交通管理處罰條例案件，對於交通部公
路總局臺中區監理所台中市監理站民國99年2月8日（裁監監違字
第裁61-HD0000000號裁決書）所為之裁決，聲明異議，本院裁定
如下：
    主    文
原處分撤銷，甲○○不罰。
    理  由
一、按交通法庭認為聲明異議有理由或聲明異議雖無理由而原處
    分不當或違法者，應以裁定將原處分經聲明異議部分撤銷，
    並自為裁定，道路交通案件處理辦法第20條前段定有明文。
二、原處分機關略以：異議人即受處分人騎乘車牌號碼 UF9-188
    號輕型機車，於民國98年12月15日14時15分許，在臺中縣太
    平市○○路715 巷口，因闖紅燈之違規，經臺中縣警察局太
    平分局舉發屬實，謹依道路交通管理處罰條例第53條第1 項
    、第63條之規定，裁處受處分人罰鍰新臺幣（下同） 1,800
    元，並記違規點數3點。
三、聲明異議意旨則以：違規地點所設置之號誌遭路樹遮蔽，伊
    不是故意要闖紅燈，且該路段於通過紅綠燈後，即呈現一大
    彎道，取締之員警所站位置，能否確認受處分人是否闖紅燈
    ，亦有疑義，爰請求撤銷原處分云云。
四、經查，本件受處分人確實有於上開時、地騎乘機車闖紅燈之
    違規行為，業據證人即取締之員警林經祥於本院訊問時證稱
    ：當天我是擔任巡邏稽查，執勤地點是太平市○○路與東平
    路715巷口，我們的位置是在東平路上，離該路口約100公尺
    處，當天受處分人在下午14點15分左右，騎乘UF9-188 號機
    車，從東平路往台中市方向行駛，行經該路口時闖紅燈，我
    們就攔查，之後就依法告發。因為受處分人拒簽也拒收罰單
    ，所以我們就交給業務單位處理等語甚詳，並有舉發違規通
    知單1紙在卷可稽，此部分之事實應堪認定之。
五、惟按號誌燈面係作為控制單向交通之用；又行車管制號誌應
    使車輛駕駛人在距停止線之如附表所列距離前能同時辨認兩
    個以上顯示相同燈號之燈面，如因路況限制無法符合附表要
    求時，應於號誌將近之處輔設「注意號誌」標誌，或作速率
    限制；另遮擋標誌、標線、號誌之物體及影響標誌、標線、
    號誌效能之廣告物等，應由主管機關或各該物體之主管機關
    予以改正或取締，道路交通標誌標線號誌設置規則第200 條
    第2款；第8條分別定有明文。經查：
  (一)證人林經祥於本院審理中固提出現場照片（本院卷第25～29
    頁）以茲說明該路口設置之號誌運作正常，且無任何遮蔽物
    ，惟證人所拍攝之照片，其拍攝之角度，係自對向車道所拍
    攝，並不能反應現場真實之情形。
  (二)本院於99年4 月14日前往現場履勘結果，發現該路段係屬於
    雙向各二線道之規劃，且內側車道禁行機車，而該路口在太
    平市往台中市方向及台中市往太平市方向亦分別設置一座紅
    綠燈，此有本院勘驗照片在卷可稽。茲因本件受處分人係騎
    乘機車自太平市往台中市方向行駛，因此路口號誌有無遭遮
    蔽，自應以機車駕駛人當時所在之位置，即由太平市往台中
    市行向之外側車道或慢車道之位置觀察之。
  (三)經本院依上開行向及位置勘察結果，距離路口停止線40公尺
    以前，尚能清楚辨識路口二個號誌之情形，惟距離路口停止
    線60公以上，則僅能看見台中市往太平市行向之號誌，惟太
    平市往台中市行向之號誌，則因遭路樹遮蔽而無法看見，亦
    有本院現場勘驗照片可參。
  (四)又依道路交通安全規則第93條第1 項之規定，行車速度，依
    速限標誌或標線之規定，無速限標誌或標線者，行車時速不
    得超過五十公里。上開路段經勘察結果，並無特別速限之規
    定，則該路段之速限應為時速50公里。再參以附表所示，於
    速限50公里之路段，號誌之辨識距離應為80公尺，且必須足
    以讓駕駛人辨識2 個以上顯示相同燈號之燈面，已如前述。
    惟本路段在距離路口60公尺時，即無法辨識其中一個燈號（
    由太平市往台中市方向），顯見該路口號誌之設置確有不當
    ，理應由主管機關依法改正或取締之。茲在該路口號誌之設
    置尚未改正之前，對於行經該路口之駕駛人，自不能苛以違
    反號誌管制之責。
六、綜上所述，受處分人辯稱該路口號誌遭路樹遮蔽，有設置不
    當之情形，自屬有據。原處分機關不查，仍對受處分人裁罰
    ，自有違誤，本件受處分人之異議為有理由，揆諸首揭說明
    ，應由本院將原處分撤銷，並自為受處分人不罰之裁定。
據上論斷，應依道路交通管理處罰條例第87條第2 項，道路交通
案件處理辦法第20條前段，裁定如主文。
中    華    民    國    99    年    4     月    16    日
                  交通法庭    法  官  高英賓
以上正本證明與原本無異。
如不服本裁定，應於收受送達後5 日內向本院提出抗告狀。（應
附繕本）
                              書記官  司立文
中    華    民    國    99    年    4     月    16    日
附表：（道路交通標誌標線號誌設置規則第200條第2款）
      ┌───────────┬────────┐
      │行車速限（公里／時）  │辨認距離（公尺）│
      ├───────────┼────────┤
      │      30              │      30        │
      ├───────────┼────────┤
      │      40              │      50        │
      ├───────────┼────────┤
      │      50              │      80        │
      ├───────────┼────────┤
      │      60              │     110        │
      ├───────────┼────────┤
      │      70              │     140        │
      ├───────────┼────────┤
      │      80              │     170        │
      ├───────────┼────────┤
      │      90              │     200        │
      ├───────────┼────────┤
      │     100              │     220        │
      └───────────┴────────┘

司法院資訊處製作；財團法人民間司法改革基金會備份。
